臺灣雲林地方法院刑事判決
109年度易字第606號
公  訴  人  臺灣雲林地方檢察署檢察官
被      告  林菊花


上列被告因背信案件，經檢察官提起公訴（109年度偵字第5850
號），被告於準備程序中對被訴事實為有罪之陳述，經本院合議
庭裁定由受命法官獨任進行簡式審判程序，判決如下：
    主  文
林菊花犯背信罪，處拘役貳拾日，如易科罰金，以新臺幣壹仟元
折算壹日。緩刑貳年，並應於本判決確定之日起陸個月內，向公
庫支付新臺幣壹萬元。 
    事  實
一、林菊花自民國102年2月15日起至109年6月15日止，任職於和
    省錢有限公司（下稱和省錢公司）所經營之省錢超市（址設
    雲林縣○○鄉○○路00號），負責處理生鮮商品及支援收銀台結
    帳等事務，係為和省錢公司處理事務之人。緣不知情之林菊
    花之姪子林學儀於109年6月5日下午3時19分許前往省錢超市
    購買衛生紙、香菸及沐浴乳等商品（價值新臺幣【下同】24
    9元），林菊花竟意圖為林學儀不法之利益及損害省錢超市
    之利益，基於背信之犯意，即至省錢超市收銀台負責結帳工
    作，刷條碼機感應讀取前揭商品之結帳條碼後，林菊花竟違
    背其對於客戶所購買之商品應確實結帳、收取價款之任務，
    未實際向林學儀收取應付之款項249元，即完成結帳手續，
    而任由林學儀取走其購買之衛生紙、香菸及沐浴乳等商品，
    亦未自行即時補足貨款，足生損害於和省錢公司之財產。嗣
    因省錢超市店長洪淑燕查帳時，發現帳目短差，經調閱店內
    監視錄影機並質問林菊花後，而查知上情。
二、案經和省錢公司訴由雲林縣警察局臺西分局報告臺灣雲林地
    方檢察署檢察官偵查起訴。
    理  由
壹、程序方面：
    被告林菊花本案所犯並非死刑、無期徒刑、最輕本刑為3年
    以上有期徒刑之罪或高等法院管轄第一審案件，其於準備程
    序進行中，先就被訴事實為有罪之陳述，經告知被告簡式審
    判程序之旨，並聽取公訴人及被告之意見後，本院業已依刑
    事訴訟法第273條之1第1項之規定，裁定由受命法官獨任以
    簡式審判程序進行本案之審理，是本案之證據調查，依刑事
    訴訟法第273條之2規定，自不受同法第159條第1項、第161
    條之2、第161條之3、第163條之1及第164條至第170條規定
    之限制，合先敘明。
貳、實體方面：
一、認定犯罪事實所憑之證據及理由： 
    上揭事實，業據被告於本院準備程序中及審理時坦承不諱（
    本院卷第33、40、43頁），核與證人即告訴代理人洪淑燕於
    警詢、偵訊、證人林學儀於警詢時所證情節（偵卷第13至22
    、44至48頁）大致相符，並有省錢超市109年6月5日、同年
    月13日現金日報表及結帳條、超商物品明細、和省錢公司的
    商工登記公示資料各1張、省錢超市店內監視錄影機畫面截
    圖14張（偵卷第24至39頁，本院卷第47、48頁）在卷可稽，
    堪認被告所為任意性自白核與事實相符，應值採信。本案事
    證明確，被告前開犯行洵堪認定，應予依法論科。
二、論罪科刑：
  ㈠核被告所為，係犯刑法第342條第1項之背信罪。
　㈡爰以行為人之責任為基礎，審酌被告明知其受雇於他人，本
    應忠人之事，竟利用職務之便，以出售商品未收取價款之手
    法造成告訴人之財產損失，雖證人林學儀不法取得之利益不
    高，然破壞被告與當時任職公司間之基礎信賴關係，所為實
    不足取，惟念其無前科之素行、犯後尚能坦承犯行，並於10
    9年6月13日補回省錢超市300元以填補249元差額，兼衡其自
    述國中畢業之智識程度，喪夫、育有3名子女，均已成年，
    現與兒子同住，受僱於便當店工作、月收入約2萬元、犯罪
    之動機、目的、手段等一切情狀，量處如主文所示之刑及諭
    知易科罰金折算標準。
  ㈢末查，被告前未曾受有期徒刑以上刑之宣告，此有臺灣高等
    法院被告前案紀錄表在卷足稽，其因失慮，致罹刑典，事後
    已坦承犯行，且補回省錢超市300元以填補249元差額，其經
    此偵、審程序及刑之宣告後，諒應知所警惕而無再犯之虞，
    本院認對其之宣告刑以暫不執行其刑為適當，爰併宣告緩刑
    2年，用啟自新。又酌以被告之犯罪金額、情節，並命其應
    於本判決確定之日起6個月內，向公庫支付1萬元。又被告應
    注意刑法第75條之1第1項第4款之規定，如未依確定判決履
    行義務，檢察官得聲請法院撤銷緩刑宣告。
三、按犯罪所得，屬於犯罪行為人者，沒收之；犯罪所得已實際
    合法發還被害人者，不予宣告沒收或追徵，刑法第38條之1
    第1項前段、第5項分別定有明文。查證人林學儀所得之財產
    上利益，被告已如數賠償和省錢公司，業如上述，參酌刑法
    第38條之1第5項之立法理由係在保障被害人因犯罪所生之求
    償權等情，則被害人此部分求償權既獲滿足，堪認達於犯罪
    所得實際合法發還被害人之效，自無庸再予宣告沒收，附此
    敘明。
據上論斷，應依刑事訴訟法第273條之1第1項、第299條第1項前
段，刑法第342條第1項、第41條第1項前段、第74條第1項第1款
、第2項第4款，刑法施行法第1條之1第1項，判決如主文。
本案經檢察官王聖豪、周至恒提起公訴，檢察官林豐正到庭執行
職務。 
中　　華　　民　　國　　110 　年　　2 　　月　　19　　日
                  刑事第三庭  法  官  張恂嘉
以上正本證明與原本無異。　　　　　　　　　　　
如不服本判決應於收受判決後20日內向本院提出上訴書狀，並應敘述具體理由；其未敘述上訴理由者，應於上訴期間屆滿後20 日內向本院補提理由書（均須按他造當事人之人數附繕本）。「切勿逕送上級法院」。　　　　　　　　　　　
告訴人或被害人如對於本判決不服者，應具備理由請求檢察官上
訴，其上訴期間之計算係以檢察官收受判決正本之日期為準。
                              書記官  洪青霜
中　　華　　民　　國　　110 　年　　2 　　月　　19　　日
附錄本案論罪科刑法條全文
中華民國刑法第342條
為他人處理事務，意圖為自己或第三人不法之利益，或損害本人
之利益，而為違背其任務之行為，致生損害於本人之財產或其他
利益者，處五年以下有期徒刑、拘役或科或併科五十萬元以下罰
金。
前項之未遂犯罰之。